【裁判字號】    98,台上,4669
【裁判日期】    980818
【裁判案由】    違反毒品危害防制條例
【裁判全文】
最高法院刑事判決            九十八年度台上字第四六六九號
上  訴  人  甲○○
                    566巷8號
            乙○○
                    28號
                    號（另案在台灣台中女子監獄執行中）
上列上訴人等因違反毒品危害防制條例案件，不服台灣高等法院
台中分院中華民國九十八年四月三十日第二審判決（九十八年度
上訴字第三四０號，起訴案號：台灣彰化地方法院檢察署九十七
年度偵字第六六八四、六六八八、八０五三號），提起上訴，本
院判決如下：
    主  文
原判決關於甲○○部分撤銷，發回台灣高等法院台中分院。
其他上訴駁回。
    理  由
一、撤銷（甲○○）部分
本件原判決維持第一審關於論處上訴人甲○○如原判決附表（下
稱附表）編號一至六及八至十四販賣第一級毒品各罪刑（十三罪
，均累犯，依序各處有期徒刑十五年二月、十五年二月、十五年
二月、十六年、十六年、十六年、十六年、十六年、十五年四月
、十五年二月、十五年二月、十五年四月、十五年二月，主刑部
分應執行有期徒刑二十二年）之判決，駁回檢察官及甲○○在第
二審之上訴，固非無見。
惟查：（一）、有罪之判決書，應將法院依職權認定之犯罪事實
，詳實記載於事實欄內，始足以判斷其適用法令之當否。倘若事
實欄之記載先後兩歧，或事實記載與理由說明不相符合，或所宣
示之主文與所載事實互生齟齬，均屬判決理由矛盾，按諸刑事訴
訟法第三百七十九條第十四款後段規定，其判決當然為違背法令
。原判決事實認定：上訴人與乙○○二人均身染施用毒品海洛因
之惡習，上訴人為從中牟取海洛因供己施用之利益及為獲取二人
施用海洛因所需之花費，或自行基於販賣第一級毒品海洛因以營
利之各別犯意，或與乙○○共同基於販賣第一級毒品海洛因以營
利之犯意聯絡，由欲購毒者撥打甲○○所持用之0000000000號行
動電話，與上訴人或乙○○聯繫後，由上訴人先向購毒者收取價
金，再向陳上福或劉信裕購買第一級毒品海洛因，或由其自行出
資先向陳上福或劉信裕販入第一級毒品海洛因，復自所販入之海
洛因中事先抽取些許海洛因施用，或於其中摻入糖粉加以稀釋牟
利之方式，由上訴人自行或由乙○○代為於附表所示之時、地，
分別以附表所示之方式，販賣如附表所示金額之第一級毒品海洛
因予如附表所示之購買毒品者等語。然所引附表關於上訴人各次
販賣海洛因之方式，並無上訴人先向購毒者收取價金，向「陳上
福」購買海洛因抽取些許海洛因施用，再行交付予購買者之記載
，致判決事實之記載前後不一。復於理由內說明：迄於原審辯論
終結時，均未見檢、警有因而查獲陳上福及劉信裕確有涉犯此部
分販賣海洛因之罪嫌。且經質之證人即警員吳清源證稱：其印象
中上訴人只有提供一個叫「阿裕」者販毒，並非由上訴人供出上
線才偵破，上訴人雖有帶警員到陳上福住處搜索，但並無查獲，
且依上訴人所供，亦無證據確信陳上福有販毒予上訴人等語。故
本件尚難認已有因上訴人之供述，而破獲其毒品海洛因來源之情
事等情（見原判決第二十頁倒數第八行以下至第二一頁第二行）
，前後並不相符，有判決理由矛盾之違法。（二）、原判決就附
表編號三上訴人販賣第一級毒品海洛因予林鉅偉部分，犯罪事實
係記載：民國九十七年四月二日二十二時二十分許，由林鉅偉以
其所持用之0000000000號行動電話撥打上訴人所持用之00000000
00號行動電話與上訴人聯繫交易毒品事宜後，由上訴人自行至彰
化縣員林鎮浮圳巷內，將其自行出資所先販入之海洛因，從中抽
取些許海洛因留供己用，再將剩餘之海洛因交付予林鉅偉，並當
場向之收取價金新台幣（下同）四百三十元等情（見原判決第二
五頁編號三）。於理由內則引用證人即購毒者林鉅偉於警詢、偵
訊中與第一審審理時之證詞為論據（見原判決第六頁第十五、十
六行）。然依林鉅偉於警詢及偵訊時就該次交易過程係供稱：當
天中午伊與上訴人在員林鎮○○路相遇，伊拿四百三十元給上訴
人，當天晚上十時，在員林鎮浮圳巷內，上訴人拿海洛因給伊等
語（見員警分偵字第0970016529號卷第五頁、偵字第六六八四號
卷第七三頁），此與事實欄所認定之交易過程係九十七年四月二
日當天晚上十時二十分，當場交付毒品及收取價金不同。事實之
認定與理由說明，不相一致，亦有未妥。以上或係上訴人甲○○
上訴意旨所指摘，或為本院得依職權調查之事項，應認原判決關
於上訴人部分有撤銷發回更審之原因。
二、上訴駁回（乙○○）部分
按刑事訴訟法第三百七十七條規定，上訴於第三審法院，非以判
決違背法令為理由，不得為之。是提起第三審上訴，應以原判決
違背法令為理由，係屬法定要件。如果上訴理由書狀並未具體指
摘原判決有何違法，自應認其上訴為違背法律上之程式，予以駁
回。本件原判決綜合卷內全部證據，本於推理作用，認定上訴人
乙○○有如原判決事實欄記載（附表編號七）之犯行，因而維持
第一審論處上訴人共同販賣第一級毒品（累犯，處有期徒刑十五
年十月）罪刑之判決，駁回該部分檢察官在第二審之上訴。上訴
人對之不服，提起第三審上訴；惟第三審上訴是否以原判決違背
法令為理由，屬於形式審查之範圍，而上訴人之上訴意旨，僅泛
稱：上訴人僅因男友甲○○不在家而代為接聽電話，於警詢及偵
查時坦承犯行，原審亦認上訴人情節尚非至惡，獲利非鉅，卻仍
判處重刑，請體諒上訴人身染疾病，交易毒品價值僅三百元，圖
利不多，給予從輕量刑云云。並未依據卷內資料，具體指摘原判
決有如何違背法令之情形，難謂已具備首揭得為第三審上訴理由
之法定形式要件。至於請求從輕量刑，亦與原判決是否違背法令
無涉。又法院不得就未經起訴之犯罪審判，刑事訴訟法第二百六
十八條定有明文。本件檢察官並未起訴上訴人觸犯附表編號三部
分之犯罪事實，第一審法院就此部分並為上訴人無罪之判決，自
有未妥，原審因而撤銷第一審關於上訴人就附表編號三部分之無
罪判決，並說明檢察官並未就此部分起訴，自無庸另為判決等語
。查該部分既未經起訴，原審法院未為判決，業已詳細敘明所憑
之理由，於法自無違誤。上訴人上訴意旨並未依據卷內證據資料
具體指摘原判決有何不適用法則或適用不當之違背法令情事，任
憑己見漫詞指摘，難認已符合首揭法定之第三審上訴要件。其上
訴違背法律上之程式，應予駁回。
據上論結，應依刑事訴訟法第三百九十五條前段、第三百九十七
條、第四百零一條，判決如主文。
中    華    民    國  九十八  年    八    月   十八   日
                      最高法院刑事第二庭
                          審判長法官  莊  登  照
                                法官  陳  世  淙
                                法官  許  錦  印
                                法官  蘇  振  堂
                                法官  蕭  仰  歸
      本件正本證明與原本無異
                                      書  記  官
中    華    民    國  九十八  年    八    月   二十   日
                                                  Ａ


司法院資訊處製作；財團法人民間司法改革基金會備份。
